【裁判字號】    99,易,2512
【裁判日期】    991029
【裁判案由】    妨害婚姻
【裁判全文】
臺灣臺中地方法院刑事判決              99年度易字第2512號
公  訴  人  臺灣臺中地方法院檢察署檢察官
被      告  丁○○
            戊○○
上列被告因妨害婚姻案件，經檢察官提起公訴（99年度偵字第
16237號），本院判決如下：
    主    文
丁○○與有配偶之人相姦，累犯，處有期徒刑參月，如易科罰金
，以新臺幣壹仟元折算壹日。
戊○○公訴不受理。
    犯罪事實
一、丁○○前因偽造文書案件，經法院判處有期徒刑6月，如易
    科罰金，以新臺幣1000元折算1日確定，甫於民國96年1月10
    日易科罰金執行完畢。其仍不知警惕，明知戊○○為有配偶
    之人，竟仍基於反覆與戊○○發生性行為之單一集合犯意，
    自97年12月7日起，迄98年7月初某日止，在臺中市○○路四
    季汽車旅館、臺中市○○路○段190號6樓之9、花蓮縣花蓮市
    某飯店等處，與戊○○相姦發生性行為未逾10次。嗣戊○○
    因另案收到寄發之傳票，經乙○○詢問，於98年7月23日主
    動告知乙○○上情，乙○○始知悉丁○○與戊○○相姦之上
    情。
二、案經訴由臺灣臺南地方法院檢察署檢察官呈請臺灣高等法院
    檢察署令轉臺灣臺中地方法院檢察署偵查起訴。
    理    由
壹、有罪部分：
一、證據能力部分：
    本案下列引用之供述及非供述證據，經本院依法踐行調查證
    據程序，公訴人及被告丁○○均不爭執各該證據之證據能力
    ，且亦查無依法應排除其證據能力之情形，是後述所引用證
    據之證據能力皆無疑義，合先敘明。
二、按「告訴乃論之罪，對於共犯之一人告訴或撤回告訴者，其
    效力及於其他共犯，但刑法第二百三十九條之罪，對於配偶
    撤回告訴者，其效力不及於相姦人。」刑事訴訟法第239條
    定有明文。本案告訴人乙○○雖對其配偶即被告戊○○撤回
    告訴，然其效力並不及於相姦人即被告丁○○部分。
三、認定犯罪事實所憑之證據及理由：
  (一)證人即告訴人乙○○於警詢及本院審理時之證詞。
  (二)證人即共同被告戊○○於警詢、偵訊及本院審理時之證詞。
  (三)證人即被告丁○○租屋處之保全人員甲○○於偵訊及本院審
    理時之證詞。
  (四)本院99年度中簡字第116號簡易案件所附之臺灣臺中地方法
    院檢察署98年度偵字第18592號不起訴處分書，並經本院調
    閱該案所有卷證。
  (五)綜上所述，被告丁○○確有犯罪事實欄所載犯行事證明確，
    其犯行足堪認定。
四、對被告丁○○辯解不採之理由：
  (一)被告丁○○矢口否認有於前揭時、地與戊○○相姦之犯行，
    辯稱：被告戊○○只說過他有過一段不愉快之婚姻，但已經
    離婚了，是被告戊○○自己一廂情願，被告戊○○一直騷擾
    伊，但伊都不同意當被告戊○○的女朋友，伊也沒有與被告
    戊○○同居，且98年3月伊發現戊○○有臺中市○○路○段19
    0號6樓之9租屋處之鑰匙後，伊就搬到堂妹住處與堂妹居住
    ，被告戊○○只要跟伊租屋處櫃台的人說忘記帶卡，他們就
    會幫他刷卡讓他進去，戊○○自己沒有卡片，伊和戊○○也
    沒有在花蓮過夜云云。
  (二)經查：
  1.告訴人乙○○為被告戊○○之妻，二人於95年11月9日結婚
    迄今，於本案事實欄所示犯罪行為時，伊等婚姻關係仍存續
    中，業據證人乙○○於警詢時證述無誤。被告丁○○雖否認
    知悉被告戊○○已婚之事實，惟查，被告丁○○於本院99年
    度中簡字第116號案件控告被告戊○○妨害自由案件（下稱
    前案）中，於98年7月18日警詢時已供稱：「我與戊○○是
    97年12月份透過網路上所認識，當時我因在台中市工作需要
    租房才認識當時擔任房屋仲介之戊○○，當時他對我有好感
    ，兩人因此曾經一起吃飯及同遊，當時戊○○想當我的男朋
    友，我因發現他有家室而拒絕。」等語，核與其於本案99年
    6月23日偵訊時供稱：「他（即被告戊○○）一開始要我當
    他的女朋友，我沒有意思…我一看到他有配偶欄，我就問他
    說，你後面有配偶，為何還要追求我，他說他已經跟他老婆
    離婚了，且他跟他老婆關係不好，只是沒有去辦理，我根本
    沒有結過婚，我根本不知道手續是什麼」等語相符，足證被
    告丁○○確有看過被告戊○○之身分證，且知悉被告戊○○
    身分證上配偶欄尚有記載配偶之姓名無誤，其所辯沒有結過
    婚，根本不知道手續是什麼之詞，顯不足採信。
  2.被告丁○○雖否認犯行，然被告丁○○確有與被告戊○○為
    相姦犯行，業據戊○○於本院審理時證稱：「（問：何時開
    始與被告同居？）12月8日起，在台中市○○路○段190號6
    樓之9，那時我以被告的名義租，但租金都是我出的，被告
    的妹妹讀台中的體育大學，他妹妹是住臺中市巨匠網咖隔壁
    的大樓。（問：你與被告同居到何時？）98年7月9日。（問
    ：你與被告同居期間有無發生性交行為？）有，但不到10次
    ，且有的是在外面。（問：被告是否知道你有太太？何時知
    道？）97年認識時他就知道，認識當天晚上我有拿身分證給
    他看。（問：你說租金都是你出的，有無證據提出？）我當
    時房屋租金是每月1萬8千元，以被告的能力無法支付，當時
    被告要繳車貸8千多元，且被告的月薪2萬4千或2萬5千元，
    扣掉車貸的錢，他根本無力繳款。（問：你方才說你與被告
    在111人力銀行網路認識，為何被告有工作？）被告是要找
    兼職的工作，多賺點錢。（問：你們文心路租屋處的鑰匙有
    幾份？）2份，我1份、被告1份，屋主是開小兒科的醫生，
    我是透過仲介租該屋，洽談及簽約時我與被告都有在場，當
    時是因被告的前男友常去民權路那邊鬧，所以我們就急著搬
    走，12月7日暫時住汽車旅館，12月8日開始住文心路的地址
    …（問：你有無與被告一起到花蓮玩過？）有，我們是九十
    八年去的，那時花蓮有舉行跨年演唱會的活動，這次就我與
    被告二人去而已，我們在花蓮住一晚，第二天去遠雄海洋公
    園玩，當晚我們也有發生性關係。」等語，核與其於偵訊時
    所證：「（問：何時開始與丁○○交往？）當時。11月中旬
    開始。（問：交往期間是否同居？）有。住在台中市○○路
    ○ 段，幾號我忘了，那邊叫做佳茂文心會館。（是否為台中
    市○○路○段190號5樓之9？）是。（問：你從何時起與丁○○住在該處？）97年12月8日簽約，97年12月9日開始入住。
    （問：與丁○○一同入住？）是。（問：住到何時？）98年
    7 月初。（問：在你與丁○○交往期間，丁○○是否看過你
    的身分證件？）有。認識當天就看過。（問：丁○○是否知
    道你已經結婚？）當然阿，身分證上就有標。（問：這段同
    居期間雙方是否發生性關係？）有。（發生性關係地點？）
    文心路這裡。97年12月7日在台中市○○路的四季汽車旅館
    ，當天是星期六。還有一次在花蓮跨年演唱會的時候，在花
    蓮那邊發生性關係，飯店名稱忘了。（問：在你們同居認識
    這段期間總共發生幾次性關係？）不到10次。（問：後檢因
    何原因與丁○○分手？）感情不好。（問：文心路4段190號
    6 樓之9房屋是誰承租？）我陪丁○○去看，當時是丁○○
    跟房東簽約，因為當時我不方便出面，當時的房東是醫生，
    這個是委託仲介出租。（問：房租有誰支付？）我。每月租
    金1萬8千元，不包含管理費。」等語均大致相符，參以證人
    甲○○於本院審理時證稱：「（問：97年11月到98年7月間
    ，你是否任職巨僑保全公司擔任文心路4段佳茂文心會館保
    全人員？）是。（問：該期間有無看到戊○○與被告住在該
    會館190號六樓之9？）我看過他們2位經過大廳而已。（問
    ：你看到他們2位時的情形為何？）我見過1、2次，平常他
    們都是1個走前，1個走後…（問：為何你會在警詢中說他們
    2 人是同居的男女朋友關係？）因他們晚上有吵架，我的同
    事告訴我他們有吵架，至於我在警詢時會說他們2個是同居
    的男女朋友關係，應該是我看錯了，我見過承租契約上只有
    一個人的名字，但是何人的名字我忘記了…（問：為何你於
    警詢中說被告與戊○○沒有發現有吵架的情形？《提示並告
    以要旨》也不是吵架，我現在回想起來那是晚上的事情，他
    們是有爭執，我的同事是有告訴我上面6樓昨天晚上有大小
    聲。」等語，足證被告丁○○確有與被告戊○○同居於台中
    市○○路○段190號6樓之9。至被告戊○○雖於本院99年9月
    8 日審理時另證稱：我常去被告丁○○那裡住，11月初我們
    認識，認識1個星期後，我們就有發生性行為等語，惟此與
    前述其於偵訊時所證：97年12月7日在台中市○○路的四季
    汽車旅館，當天是星期六發生性關係之時間不合，參以當時
    被告戊○○與被告丁○○既尚未同居，復無其他證據證明，
    故本院認其2人第1次發生性行為之時間仍應如起訴書所述之
    97年12月7日，附此敘明。
  3.被告丁○○雖辯稱：伊於98年3月發現戊○○有臺中市○○
    路○段190號6樓之9租屋處之鑰匙後，伊就搬到堂妹住處與堂
    妹居住云云。惟查，此與被告丁○○於本院99年10月20日審
    理時供稱：我從97年12月底住到98年5月，同年6月份我就搬
    到我表妹的住處，7月份我就全部把東西清空等語不符，且
    被告丁○○於前案98年7月18日警詢時指述：（被告戊○○
    ）於98年7月3日下午22時許，在台中市○○路4段190號6樓
    A9租屋處內，將一包安眠藥（約10顆）磨成粉倒入紅酒內，
    逼迫我喝下等語，雖經檢察官以被告戊○○於當日另在臺中
    市○○路○段1之7號18樓之住處而予以不起訴處分確定，惟
    該案被告丁○○亦曾指述稱：「（問：你有無和被告出去吃
    飯或出遊？）有，我們還有出去玩過一次，有過夜，是去花
    蓮。吃飯及出遊都是各付各的…（問：98年3、4月間被告就
    有對你恐嚇，為何98年7月間還讓被告至你租屋處？）因為
    被告有我的鑰匙，我是在7月份才在晚上時搬到我妹妹的住
    處。」等語，及該案98年11月17日偵訊時指述稱：「（問：
    你與被告有無發生性行為？）有，是他強迫我的，但是因為
    我沒有證據所以我沒有告他…（問：從98年3、4月間，被告
    恐嚇你之後，到98年7月間止，你們有無見過面？）有，當
    時我還在文心路租屋，被告會去文心路的住處樓下等我，這
    段時間被告有曾經一兩次拿鑰匙到我住處。」等語，足證被
    告丁○○確曾與被告戊○○一起至花蓮過夜，且明知被告戊○○有伊租屋處之鑰匙後，仍繼續居住於其租屋處，且被告
    戊○○仍不定時前來租屋處等情無誤。被告丁○○其後雖再
    辯稱：被告戊○○只要跟伊租屋處櫃台的人說忘記帶卡，他
    們就會幫他刷卡讓他進去，戊○○自己沒有卡片，伊和戊○○也沒有在花蓮過夜云云，惟此與其前揭所言不符。況證人
    甲○○於本院99年9月8日審理時亦證稱：「是否如被告所言
    ，沒有卡片也可以進出大樓？）我們有這樣刷過，沒有帶卡
    片的人我們要通報住戶看是否願意讓該人上去，我們會作確
    認的動作。（問：有無可能非大樓住戶而有該住戶的鑰匙或
    卡片？）卡片如果掉了的我們會作廢，但如果沒有告知我們
    我們不會知道，我們保全人員沒有住戶的鑰匙，只有住戶才
    有。」等情，核與常情相符，則如被告丁○○確係單獨承租
    該租屋處，且早已知悉被告戊○○有其租屋處鑰匙，焉有不
    立即更換鑰匙及告知租屋處之保全人員，反而讓被告戊○○
    繼續出入其租屋處之理，顯與常情不符，參以被告丁○○於
    前案遭被告戊○○恐嚇之後即知對被告戊○○提出妨害自由
    之告訴，惟於遭被告戊○○妨害性自主後，卻不知保全證據
    及提出告訴，亦顯有矛盾，足證被告丁○○顯與被告戊○○
    繼續於租屋處同居至98年7月初，並曾一起至花蓮出遊及發
    生性行為，其後始因金錢等原因於98年7月正式分裂，並搬
    離出該租屋處無誤，被告丁○○上開所辯顯不足採信。
  4.至被告戊○○於本院審理所證被告丁○○身上之疤痕，雖與
    本院當庭勘驗被告丁○○身上之疤痕有所不同，惟查，被告
    戊○○亦證稱：我跟被告發生性行為不到十次，但我有看過
    該傷口，我只知道被告身上有傷口，而且從去年到現在，我
    還記得被告身上有傷口就不錯了等語，核與人之記憶確會經
    時間淡忘，惟仍記得其特徵之情相符。參以被告丁○○亦供
    稱：只要認識我的朋友都知道我有開過刀的痕跡，我有架設
    部落格，上面有我的照片，可以很明顯看到我上面很大的傷
    口，戊○○有在我的部落格留言恐嚇過我等語，則如被告戊○○確曾在被告丁○○部落格觀看過該照片並要誣陷被告丁○○，又何須因時間稍久而淡忘此重要情節，足證被告戊○○並無自陷於罪，無故指證被告丁○○之理，故此部分尚不
    足為有利被告丁○○之認定。
  5.綜上所述，被告丁○○上開辯解，皆係事後卸責之詞，委無
    足採。
四、論罪科刑部分：
  (一)核被告丁○○所為，係犯刑法第239條後段之與有配偶之人
    相姦罪。
  (二)按數行為於同時同地或密切接近之時地實施，侵害同一之法
    益，各行為之獨立性極為薄弱，依一般社會健全觀念，在時
    間差距上，難以強行分開，在刑法評價上，以視為數個舉動
    之接續施行，合為包括之一行為予以評價，較為合理時，始
    屬包括一罪之接續犯（最高法院86年度臺上字第3295號判例
    意旨參照），本件被告丁○○未逾10次通姦犯行，其犯罪時
    間互有相當之間隔，難認有時、地密接之情形，核與接續犯
    之要件不合。另按所謂集合犯，係指數犯罪構成要件中，本
    即預定有數個同種類之行為將反覆實行，雖其特質為行為含
    有反覆實行複數行為而評價為包括一罪，但並非其所有反覆
    實行之行為，皆一律認為包括一罪，仍須從行為人之主觀犯
    意，自始係基於概括性，行為之時、空上具有密切關係，且
    依社會通念，認屬包括之一罪為合理適當者，始足當之，否
    則仍應依實質競合予以併合處罰（最高法院96年度台上字第
    1850號刑事判決參照），本件被告丁○○雖否認與被告戊○○為男女朋友關係，惟此部分之事實業據被告戊○○證述綦
    詳，應可採信，業如前述，參以被告戊○○供稱：我和丁○○是97年11月中旬開始交往，交往期間有同居，彼此是男女
    朋友等詞，足證被告丁○○實行相姦之主觀犯意，自始應係
    基於概括性，行為之時、空上具有密切關係，且依社會通念
    ，認屬包括之一罪較為合理適當，故本院認應作一次之法律
    評價，論以集合犯一罪，起訴書認係接續犯，尚有誤會。
  (三)被告丁○○有前揭犯罪事實所載論罪科刑執行情形，有臺灣
    高等法院被告前案紀錄表在卷可憑，其受有期徒刑執行完畢
    ，五年內故意再犯本件有期徒刑以上之罪，為累犯，應依刑
    法第47條第1項之規定，加重其刑。
  (四)爰審酌被告丁○○明知戊○○為有配偶之人，竟仍為相姦之
    行為，影響告訴人乙○○之家庭程度非輕，而夫妻男女感情
    並無對錯，失和與恩愛之間，均非一朝一夕之事，且事涉當
    事人彼此能否理性對待相處以及是否情投意合，或已有重大
    嫌隙積重難返之情狀，雖非必以嚴格之最高道德標準看待，
    惟被告丁○○就該相姦事實對告訴人乙○○所造成之傷害，
    並無彌補之意願，仍飾詞否認之犯後態度等一切情狀，量處
    如主文所示之刑，並諭知易科罰金之折算標準，以示懲儆。
貳、公訴不受理部分：
一、公訴意旨另以：被告戊○○與乙○○為夫妻，被告戊○○基
    於通姦之犯意，約自民國97年12月7日起，迄98年7月初某日
    止，接續在臺中市○○路四季汽車旅館、臺中市○○路○段
    190號6樓之9、花蓮縣花蓮市某飯店等處，與被告丁○○通
    姦（前後不到10次），因認被告戊○○涉有刑法第239條前
    段之通姦罪嫌。
二、按告訴乃論之罪，其告訴經撤回者，應諭知不受理之判決，
    刑事訴訟法第303條第3款定有明文。經查，本案被告戊○○
    經檢察官以刑法第239條前段之通姦罪提起公訴，按諸同法
    第245條第1項之規定，係屬告訴乃論之罪。茲據告訴人乙○○於第一審辯論終結前即99年8月18日，具狀撤回對被告戊○○之告訴，有撤回告訴聲請狀及本院審理筆錄各1份附卷
    足憑，揆諸前揭說明，本案被告戊○○部分應諭知不受理之
    判決。
參、應適用之法條：
一、刑事訴訟法第299條第1項前段、第303條第3款
二、刑法第239條後段、第47條第1項、第41條第1項前段。
本案經檢察官丙○○到庭執行職務。
中    華    民    國    99    年    10    月    29    日
                  刑事第十三庭  法  官  黃建都
以上正本證明與原本無異。
如不服本判決應於收受判決後10日內向本院提出上訴書狀，並應
敘述具體理由；其未敘述上訴理由者，應於上訴期間屆滿後20日
內向本院補提理由書 (均須按他造當事人之人數附繕本)「切勿
逕送上級法院」。
告訴人或被害人對於判決如有不服具備理由請求檢察官上訴者，
其上訴期間之計算係以檢察官收受判決正本之日期為準。
                                書記官  賴玉真
中    華    民    國    99    年    10    月    29    日
附錄本判決論罪科刑法條：
刑法第239條：
有配偶而與人通姦者，處1年以下有期徒刑。其相姦者亦同。

司法院資訊處製作；財團法人民間司法改革基金會備份。
